【裁判字號】    97,易,481
【裁判日期】    970409
【裁判案由】    詐欺
【裁判全文】
臺灣臺北地方法院刑事判決        九十七年度易字第四八一號
公  訴  人  臺灣臺北地方法院檢察署檢察官
被      告  乙○○
上列被告因詐欺案件，經檢察官提起公訴（九十七年度偵字第二
○八四號），本院判決如下：
    主  文
乙○○幫助意圖為自己不法之所有，以詐術使人將本人之物交付
，處有期徒刑月，如易科罰金，以新臺幣壹仟元折算壹日。
    事  實
一、乙○○預見提供己有金融機構帳戶之存摺、印章、金融卡及
    密碼，有遭他人利用作為詐騙工具之可能，竟仍不違其本意
    ，基於幫助詐欺取財之未必故意，於民國九十六年十一月、
    十二月間某日，在其臺北市○○區○○街十七巷三之二號三
    樓住處附近之公園，將其於九十五年四月二十一日，在遠東
    國際商業銀行南門分行所開設帳號00000000000
    000號帳戶之存摺、印章、金融卡及密碼，交付渠於電腦
    網路上結識，真實姓名年籍不詳自稱「小凱」之成年男子，
    「小凱」旋意圖為自己不法之所有，於九十六年十二月九日
    下午三時許，佯以東森購物人員，撥打電話向甲○○訛稱其
    前於自動櫃員機操作匯款不當，錯按約定帳戶，導致帳戶每
    月自動扣款，須至自動櫃員機按鍵操作解除云云，致甲○○
    信以為真，陷於錯誤，乃於同日下午四時二十八分許，至苗
    栗縣竹南鎮○○路二二六號郵局自動櫃員機依指示操作，而
    轉帳新臺幣（下同）一萬二千九百八十七元至前開乙○○銀
    行帳戶，旋遭提領一空，嗣甲○○發覺受騙，報警循線查悉
    上情。
二、案經臺北市政府警察局中正第二分局報請臺灣臺北地方法院
    檢察署檢察官偵查起訴。
    理  由
壹、證據能力方面：
一、按被告以外之人於審判外之言詞或書面陳述，除法律有規定
    者外，不得作為證據，刑事訴訟法第一百五十九條第一項固
    有明文；惟被告以外之人於審判外之陳述，雖不符刑事訴訟
    法第一百五十九條之一至第一百五十九條之四之規定，而經
    當事人於審判程序同意作為證據，法院審酌該言詞陳述或書
    面陳述作成時之情況，認為適當者，亦得為證據。當事人、
    代理人或辯護人於法院調查證據時，知有第一百五十九條第
    一項不得為證據之情形，而未於言詞辯論終結前聲明異議者
    ，視為有前項之同意，同法第一百五十九條之五亦有明文。
    證人即被害人甲○○於警詢中之證述，雖屬被告以外之人於
    審判外之陳述，然當事人於審判程序對於上開證據方法之證
    據能力並未爭執，本院審酌前開證人於審判外之言詞陳述於
    作成時之情況，並無違法不當或證明力明顯過低之瑕疵，認
    前揭證據方法，適為本案之證據；至其餘資以認定本案犯罪
    事實之非供述證據（詳後述），亦查無違反法定程序取得之
    情形，依同法第一百五十八條之四反面規定，洵具證據能力
    ，合先敘明。
貳、實體方面：
一、訊據被告乙○○固坦認於上揭時、地將前開銀行帳戶之存摺
    、印章、金融卡及密碼交付其於電腦網路上認識，真實姓名
    年籍不詳自稱「小凱」之成年男子，惟矢口否認有何幫助詐
    欺取財犯行，辯稱：伊不知「小凱」會利用伊帳戶詐騙他人
    云云。經查：
  (一)被告於九十五年四月二十一日，親赴遠東國際商業銀行南門
    分行，申設帳號00000000000000號帳戶，並
    領用存摺、金融卡等情，為被告自承不諱（見本院卷第十二
    頁反面、第二十一頁），並有遠東國際商業銀行九十六年十
    二月十四日（九六）遠銀財富字第一四九六號函檢附帳號0
    0000000000000號帳戶之開戶資料及往來明細
    在卷可稽（見臺灣臺北地方法院檢察署九十七年度偵字第二
    ○八四號偵查卷第十七頁至第二十一頁），此部分事實應堪
    認定。
  (二)被害人甲○○於上揭時、地因遭冒稱東森購物人員之人以電
    話詐騙，而至郵局自動櫃員機依指示操作，轉帳一萬二千九
    百八十七元至被告上開銀行帳戶一情，業據證人即被害人於
    警詢時指證綦詳（見同上偵查卷第六頁至七頁），並有被害
    人提出之郵局自動櫃員機儲戶交易明細表附卷足憑（見同上
    偵查卷第十四頁），足認被告前揭銀行帳戶確供他人向被害
    人詐騙財物之用，至屬灼然。
  (三)被告固辯稱：伊不知「小凱」會利用伊帳戶詐騙他人云云。
    惟金融機構帳戶，事關存戶個人財產權益之保障，與存戶之
    存摺、印章、金融卡及密碼結合，其專屬性、私密性更形提
    高，除非本人或與本人具密切之關係者，難認有何理由可自
    由流通使用該存摺、印章、金融卡及密碼，一般人亦均有應
    妥為保管存摺、印章、金融卡及密碼，以防被他人冒用之認
    識，縱有特殊情況偶有將存摺、印章、金融卡及密碼交付他
    人之需，亦必深入瞭解其用途後再行提供使用，恆係吾人日
    常生活經驗與事理，且金融機構帳戶為個人理財工具，申請
    開設金融機構帳戶並無任何特殊之限制，一般民眾皆可以存
    入最低開戶金額之方式申請之，且一個人可以在不同之金融
    機構申請數個帳戶使用，此乃眾所週知之事實，而時下以電
    話詐騙促使被害人以操作金融機構自動付款機而詐取金錢之
    行為甚為猖獗，且廣為媒體報導，並經政府有關機關呼籲，
    則依一般人之社會生活經驗，苟不以自己名義申請開戶，卻
    使用他人之帳戶，其目的極可能利用該帳戶供作非法詐財之
    用，應可預見，被告為智慮成熟之成年人，對於上情實難諉
    為不知，況被告自承不知「小凱」之真實姓名年籍，亦無法
    聯絡（見本院卷第二十一頁），竟率爾將存摺、印章、金融
    卡及密碼等重要物品交付，被告既可預見存摺、印章、金融
    卡及密碼等有關個人財產、身分之物品，淪落他人手中，極
    可能被利用為與詐騙有關之犯罪工具，雖無使用其帳戶者必
    然持以詐騙他人之確信，仍願交付來路不明之人使用，顯然
    對於收受者縱以該帳戶作為不法詐騙使用，予以容認，足見
    被告有幫助「小凱」利用其銀行帳戶詐欺取財之不確定故意
    及行為至為明甚。
  (四)綜上所述，被告前揭所辯，顯係卸責之詞，不足採信。本案
    事證明確，被告幫助詐欺取財犯行堪以認定，應依法論科。
二、按刑法上之幫助犯，係對於犯罪與正犯有共同之認識，而以
    幫助之意思，對於正犯資以助力，而未參與實施犯罪之行為
    者而言（最高法院八十八年度臺上字第一二七○號判決參照
    ）。被告基於幫助詐欺取財之未必故意，提供前揭帳戶之存
    摺、印章、金融卡及密碼予真實姓名年籍不詳自稱「小凱」
    之成年男子，「小凱」旋以詐術向被害人詐取財物，並無證
    據證明被告有參與詐欺取財犯行之構成要件行為，故核被告
    所為，係犯刑法第三十條第一項前段、第三百三十九條第一
    項幫助詐欺取財罪。被告幫助「小凱」犯前開罪名，爰依刑
    法第三十條第二項規定，按正犯之刑減輕之。爰審酌被告提
    供帳戶予詐欺者使用，助長詐欺犯罪，且影響社會正常經濟
    交易安全，並使犯罪之追查趨於複雜，犯後飾詞否認，至本
    院審理時猶未坦承全部犯行，態度難認為佳，及其犯罪之目
    的、手段、智識程度、生活狀況、被害人所受之損害等一切
    情狀，量處如主文所示之刑，並諭知易科罰金之折算標準。
據上論斷，應依刑事訴訟法第二百九十九條第一項前段，刑法第
三十條第一項前段、第二項、第三百三十九條第一項、第四十一
條第一項前段，刑法施行法第一條之一第一項、第二項前段，判
決如主文。
本案經檢察官江貞諭到庭執行職務
中    華    民    國  九十七  年    四    月    九    日
                          臺灣臺北地方法院刑事第十四庭
                              審判長法  官  宋松璟
                                    法  官  陳琪媛
                                    法  官  孫萍萍
上正本證明與原本無異。
如不服本判決，應於判決送達後十日內向本院提出上訴狀。
                                    書記官  林義盛
中    華    民    國  九十七  年    四    月    九    日
附錄論罪科刑法條：
刑法第三百三十九條
意圖為自己或第三人不法之所有，以詐術使人將本人或第三人之
物交付者，處五年以下有期徒刑、拘役或科或併科一千元以下罰
金。
以前項方法得財產上不法之利益或使第三人得之者，亦同。
前二項之未遂犯罰之。


司法院資訊處製作；財團法人民間司法改革基金會備份。
